臺灣高等法院臺中分院刑事判決
                                108年度重侵上更一字第2號
上  訴  人
即  被  告  甲男（代號0000-000000A，姓名年籍資料均詳卷）
選任辯護人  陳健律師
上列上訴人即被告因妨害性自主罪案件，不服臺灣臺中地方法院
103年度侵訴字第192號，中華民國104年12月8日第一審判決（起
訴案號：臺灣臺中地方檢察署103年度偵字第22811、25350號）
，提起上訴，經判決後，由最高法院發回更審，本院判決如下：
    主    文
原判決撤銷。
甲男無罪。
    理    由
一、公訴意旨略以：上訴人即被告甲男（即警局編以代號0000-0
    00000A，姓名年籍均詳卷，下稱甲男）與甲○（代號0000-00
    0000，民國00年0月生，姓名年籍均詳卷，下稱甲○）係父女
    。緣甲男之配偶即甲○之母乙○（代號0000-000000B，姓名年
    籍均詳卷，下稱乙○）於103年8月5日至103年8月8日間，因
    生產住院，甲男明知甲○年僅7歲而未滿14歲，基於強制性交
    之犯意，而為下列犯行：
  ㈠於103年8月5日至103年8月7日間某日，在其住處（地址詳卷
    ）2樓廁所內，強行脫掉甲○之褲子後，將陰莖插入甲○之陰
    道內抽動，且不顧甲○口頭已表達「不要用了」、肢體上亦
    出手推甲男，甲男仍執意為之，而以此違反甲○意願之方式
    ，對甲○強制性交得逞1次。
  ㈡復於翌日，在其住處2樓廁所內，強行脫掉甲○之褲子，將手
    指插入甲○之陰道內抽動，且不顧甲○口頭表達「走開」，仍
    執意為之，而以此違反甲○意願之方式，對甲○強制性交得逞
    1次。案經甲○、乙○訴由臺中市政府警察局清水分局報告偵
    辦。因認甲男所為係涉犯刑法第222條第1項第2款之對於未
    滿14歲之女子以違反其意願之方法而為性交罪嫌，且屬於家
    庭暴力防治法第2條第2款之家庭暴力罪嫌等語。
二、因職務或業務知悉或持有性侵害被害人姓名、出生年月日、
    住居所及其他足資識別其身分之資料者，除法律另有規定外
    ，應予保密。警察人員必要時應採取保護被害人之安全措施
    。行政機關、司法機關及軍法機關所製作必須公示之文書，
    不得揭露被害人之姓名、出生年月日、住居所及其他足資識
    別被害人身分之資訊，性侵害犯罪防治法第2條第1項、第12
    條定有明文。又行政機關及司法機關所製作必須公開之文書
    ，除有其他法律特別規定之情形外，不得揭露足以識別刑事
    案件、少年保護事件之當事人或被害人之兒童及少年身分之
    資訊，兒童及少年福利與權益保障法第69條第1項第4款、第
    2項亦有明文。另性侵害犯罪防治法第12條及第13條第1項所
    定其他足資識別被害人身分之資訊，包括被害人照片或影像
    、聲音、住址、親屬姓名或其關係、就讀學校與班級或工作
    場所等個人基本資料，性侵害犯罪防治法施行細則第6條，
    亦定有明文。依前揭規定，本案判決書關於甲男〔真實姓名
    年籍資料詳卷內之性侵害案件涉嫌人代號與真實姓名對照表
    、全戶戶籍資料（完整姓名）查詢結果各1份（見警卷不公
    開資料袋內第2、5頁）所示〕、甲○〔真實姓名年籍資料詳卷
    內之性侵害案件被害人代號與真實姓名對照表、全戶戶籍資
    料（完整姓名）查詢結果各1份（見警卷不公開資料袋內第1
    、4頁）所示〕、乙○〔真實姓名年籍資料詳卷內之性侵害案件
    被害人代號與真實姓名對照表、乙○之身分證正反面影本各1
    份（見警卷不公開資料袋內第3、6頁）所示〕、證人丁女〔即
    甲男之母親，真實姓名年籍資料詳卷內之戶口名簿、己身一
    親等資料查詢結果各1份（見警卷不公開資料袋內第24、19
    頁）所示〕、證人戊男〔即甲男之弟弟，即另案100年度偵字
    第18568號案件之代號0000-000000C，已於104年3月11日死
    亡，真實姓名年籍詳卷內之戶口名簿1份（見警卷不公開資
    料袋內第24頁）、臺灣臺中地方法院檢察署相驗屍體證明書
    1份（見原審卷一第109頁）所示〕、證人己男〔即被告之大兒
    子，真實姓名年籍資料詳卷內之戶口名簿、己身一親等資料
    查詢結果各1份（見警卷不公開資料袋內第25、19頁）所示〕
    、被告之父親（即另案100年度偵字第18568號案件之代號00
    00-000000B，已於101年5月9日死亡，真實姓名年籍資料詳
    見100年度偵字第18568號卷第8頁證物袋內之全戶戶籍資料
    查詢結果所示）、證人王○○（即臺中市政府社會局社工員，
    真實姓名年籍均詳原審卷二第52頁反面至53頁）等人，均不
    揭露真實姓名，甲○之住處、就讀學校名稱及以戊男名義申
    辦之手機門號，亦均不予揭露。
三、無罪判決書，就傳聞證據是否例外具有證據能力，無須於理
    由內論敘說明（最高法院100年度台上字第2980號判決參照
    ），故本院毋庸於判決理由內贅敘有無證據能力的問題。
四、被告未經審判證明有罪確定前，推定其為無罪。犯罪事實應
    依證據認定之，無證據不得認定犯罪事實。不能證明被告犯
    罪或其行為不罰者，應諭知無罪之判決，刑事訴訟法第154
    條、第301條第1項分別定有明文。又告訴人之告訴，本以使
    被告受刑事訴追為目的，故其陳述是否與事實相符，自應調
    查其他證據，以資審認，苟其所為攻擊之詞，尚有瑕疵，則
    在此瑕疵未予究明之前，即不能遽採為斷罪之基礎；且所謂
    認定犯罪事實之證據，係指足以認定被告確有犯罪行為之積
    極證據而言，該項證據自須適合於被告犯罪事實之認定，始
    得採為斷罪之資料；且如未能發現相當確實證據，或證據不
    足以證明，自不能以推測或擬制之方法，以為裁判之基礎；
    而認定犯罪事實所憑之證據，雖不以直接證據為限，間接證
    據亦包括在內，然而無論直接證據或間接證據，其為訴訟上
    之證明，須於通常一般人均不致有所懷疑，而得確信其為真
    實之程度者，始得據為有罪之認定，倘其證明尚未達到此一
    程度，而有合理之懷疑存在時，即難遽採為不利被告之認定
    （最高法院69年度台上字第1531號判決、76年台上字第4986
    號判決參照）。另刑事訴訟法第161條第1項規定：檢察官就
    被告犯罪事實，應負舉證責任，並指出證明之方法。因此，
    檢察官對於起訴之犯罪事實，應負提出證據及說服之實質舉
    證責任。倘其所提出之證據，不足為被告有罪之積極證明，
    或其指出證明之方法，無從說服法院以形成被告有罪之心證
    ，基於無罪推定之原則，自應為被告無罪判決之諭知（最高
    法院92年台上字第128號判決參照)。
五、檢察官的舉證：公訴意旨認被告甲男涉嫌於上開乙○生產住
    院期間，在住處2樓厠所內，對甲○強制性交2次，無非係以
    ：告訴人甲○、乙○於警詢時、偵查中之指訴，及甲○於000年
    8月27日下午2時30分許至光田醫療社團法人光田綜合醫院（
    下稱光田醫院）驗傷時，受有小陰唇紅腫、處女膜於6點及8
    點鐘方向有舊裂痕之傷害，有光田醫院受理疑似性侵害事件
    驗傷診斷書及驗傷採證光碟稽，甲○於前案（臺灣臺中地方
    法院檢察署100年度偵字第18568號偵查案件）驗傷時，身體
    無明顯外傷，此有甲○於前案之驗傷診斷書1份，另有甲○手
    繪之現場圖1張、現場圖1張在卷可資證明現場情形，又童綜
    合醫療社團法人童綜合醫院（下稱童綜合醫院）000年9月11
    日（103）童醫字第1362號函及證人乙○病歷可證明乙○於103
    年8月5日凌晨0時7分許入住該院加護病房，於000年8月6日
    下午1時12分許出加護病房，轉入普通病房，於103年8月8日
    下午4時11分許出院，該院加護病房家屬探視時間為上午10
    時至上午10時30分、晚間7時30分至晚間8時等事實，另依甲
    男持用之門號0982******（號碼詳卷）通聯記錄顯示，自10
    3年8月5日起至8月8日間，除103年8月5日凌晨0時至凌晨2時
    許之通聯基地臺位在臺中市梧棲區外，餘之基地臺位址均位
    在沙鹿區一節，有甲男持用之上開門號通聯紀錄及光碟1片
    可佐，復有警員職務報告等，為其主要論據。
六、被告的抗辯：訊據甲男對於其與甲○係父女，甲○為96年7月
    生，乙○為甲男之配偶即甲○之母，乙○自103年8月5日至103
    年8月8日間因生產在童綜合醫院住院等情，並不爭執。惟甲
    男堅決否認有被訴對親生女兒甲○強制性交2次的犯罪行為，
    辯稱：我在乙○住院期間，我有回家的時間，我沒有對甲○以
    陰莖或手指插入甲○陰道的行為。當時我跟乙○常常吵架，也
    會打架，乙○會教導甲○、己男（即被告的大兒子，甲○的大
    弟）說我在外面有「小三」，看甲○、己男是要跟她還是要
    跟我，如果小孩說要找我，乙○會拿竹子、皮帶打小孩，這
    都是我親眼看到的；於103年8月4日晚間10、11時多許，我
    跟乙○及小孩回到住處，乙○去冰箱拿冰的礦泉水，我先上樓
    要睡覺，乙○跟我弟弟戊男在樓下，乙○拿完礦泉水就走樓梯
    要去樓上休息，突然大出血，我就將乙○（筆錄誤載為甲○）
    送去童綜合醫院，醫生說要馬上開刀，因為乙○要生了，我
    從103年8月5日凌晨0時多許，開始辦理乙○的開刀、住院手
    續，之後辦理新生兒的住院手續，當日的凌晨0時多許，我
    弟弟戊男帶甲○、己男到醫院，我忙到凌晨2、3時許，我跟
    我弟弟戊男說我沒有辦法在醫院照顧他們，就先將他們三人
    用車子載回住處，再趕回到童綜合醫院，當時護士一直打電
    話說我人要在醫院，因為要去買新生兒的東西，一直到早上
    6時多至7時多許，我媽媽丁女打電話給我，我跑去潭子我大
    姐那裡，載我媽媽丁女回到沙鹿，剛好是童綜合醫院加護病
    房的會客時間，所以就直接載我媽媽丁女去醫院，探視完畢
    後，再載我媽媽丁女回住處照顧甲○、己男，我在家裡吃完
    午餐，下午1時多許去光田醫院調乙○的產檢資料，拿去童綜
    合醫院時，因為童綜合醫院說產檢資料沒有醫生的蓋章，所
    以我又再回去光田醫院重新申請，這段時間我都在醫院之間
    跑來跑去，沒有回家，直到103年8月5日晚間童綜合醫院加
    護病房會客時間的前半小時，我有回家載我媽媽丁女及甲○
    、己男、我弟弟戊男，總共五人去童綜合醫院的加護病房看
    新生兒及乙○，看完後，我們一起回家休息，因為當時乙○住
    在加護病房，我在醫院也沒有辦法照顧她，當天晚上甲○、
    己男都跟我媽媽丁女在房間內睡覺，我並沒有以陰莖插入甲
    ○陰道的行為；於103年8月6日上午7時半許，我去工作到中
    午12時許，我媽媽打電話到公司說叫我中午要休息，因為乙
    ○要轉出到普通病房，我中午從公司回到家，洗好澡，就去
    醫院幫乙○辦理轉出病房的手續，我大概下午1時許到醫院，
    醫生有交待乙○的旁邊一定要有人，說乙○生產時流太多血，
    怕起床會暈眩，乙○說她開刀的地方會痛，要打止痛針，因
    為止痛針要自費，我就去批價，乙○自103年8月6日下午1時
    多轉到普通病房後，就由我照顧，直到103年8月7日上午11
    時多左右，我有回去拿魚湯，順便拿了幾套衣服，就又回到
    醫院，待到103年8月8日上午，乙○跟我吵架，說我外面有「
    小三」，無理取鬧，吵著要出院，我勸乙○也沒有用，乙○堅
    持要出院，所以我在103年8月8日上午10至11時許回家裡拿
    錢，回醫院辦理乙○的出院手續，我在乙○住院時的返家期間
    ，並沒有對甲○以手指插入甲○陰道的行為；乙○生小孩期間
    ，我很忙，回家時，我媽媽也是在家裡，如果我有對甲○做
    這些事情，甲○也是會哭，如果是在2樓，我媽媽在樓下，應
    該會聽到而去探看；這樣如何兩個人做這種事情，她還是我
    女兒，我還知道做人的道理，我沒有做禽獸不如的事情。我
    沒有做的事，請還我清白等語（見本院侵上訴32號卷一第48
    頁反面、49、181頁、卷二第51頁反面、77頁反面、78頁、1
    04頁反面至105頁反面，本院重侵上更一2號卷二第93、94頁
    ）。
七、本案甲男與甲○係父女關係，甲○為96年7月生，乙○為甲男的
    配偶即甲○的母親，乙○於103年8月5日至103年8月8日間因生
    產在童綜合醫院住院，乙○住院期間，係由甲男的母親丁女
    在家照顧甲○、已男，斯時尚有甲男之弟戊男同住一處等情
    ，此為甲男所供承的事實，核與甲○、乙○、丁女分別於偵訊
    及原審就此部分有關證述相符，並有甲男、甲○全戶戶籍資
    料、乙○身分證正反面影本、親等資料查詢結果、戶口名簿
    及乙○住院相關資料在卷可憑（見警卷不公開資料袋內第5、
    4、6、19、24頁，103年度偵字第25350號卷第8頁不公開卷
    資料袋內第18頁，本院侵上訴32號卷一第163至169頁、171
    頁反面至175頁），此部分事實，堪予認定。
八、被害人或告訴人與一般證人不同，其與被告常處於相反的立
    場，其陳述的目的，在使被告受刑事訴追處罰，證明力自較
    一般無利害關係的證人陳述薄弱。被害人或告訴人縱立於證
    人地位而為陳述，除須無瑕疵可指，且須就其他方面調查又
    與事實相符，亦即仍應調查其他補強證據以擔保其指證、陳
    述確有相當真實性，而為通常一般人均不致有所懷疑，始得
    採為論罪科刑的依據，非謂被害人或告訴人已踐行人證的調
    查程序，即得恝置其他補強證據不論，逕以其指證、陳述作
    為有罪判決的唯一證據（最高法院95年度台上字第6017號判
    決意旨參照）。公訴意旨以甲○、乙○警詢、偵訊證詞，作為
    甲男被訴對親生女兒甲○強制性交2次犯嫌的主要證據。但經
    調查審認結果，甲○、乙○關於本案的證詞，有諸多合理懷疑
    存在，茲一一說明如下：
  ㈠經查，在甲○因本案由社工陪同至臺灣臺中地方檢察署談話室
    製作警詢、偵訊筆錄之前，係乙○於103年8月27日在警方偵
    辦販賣毒品案件時（乙○為藥腳之一），乙○主動向警員稱其
    女即甲○自稱曾於乙○103年8月5日至8日（共4日）住院期間
    ，遭其父以手指觸碰陰部，並以手指侵入陰道，並稱其父曾
    有一次以陰莖觸碰其屁股部位等語，警方因此向台中市家庭
    暴力暨性侵害防治中心通報，臺中市政府社會局並於當日緊
    急安置甲○及己男姊弟【因乙○除指述其女即甲○遭父親甲男
    性侵害外，乙○亦指述其兒子即己男遭祖母丁女性侵害，但
    己男否認遭受祖母侵害，丁女經司法調查業經不起訴處分；
    臺中市政府社會局因乙○與甲男身為受安置人之法定代理人
    均有濫用藥物（毒品）習慣，甲男因案入獄服刑中，乙○親
    職能力尚待提升，乙○與甲男夫家有極大衝突，當時正在進
    行離婚訴訟及爭奪受安置人監護權，為避免受安置人姊弟受
    到不當照顧及面臨親屬壓力，經原審法院家事法庭依其聲請
    ，准予繼續安置並延長安置受安置人姊弟】，進而甲○才開
    始進入本案減述作業程序等情，有性侵害犯罪事件通報表10
    3、報請檢察官指揮偵訊「性侵害案件減述作業」報告表、
    臺中市政府警察局清水分局受理性侵害案件進入「減述/一
    站式作業」通報表（見103年度偵字第25350號卷第8頁不公
    開卷資料袋內第7至10頁）、員警偵查報告書、受理刑事案
    件報案三聯單（見警卷第4、16頁）、原審法院104年度司護
    字第275號民事裁定及臺中市家庭暴力及性侵害防治中心函
    送安置個案（甲○）心理諮商輔導紀錄摘要表等在卷足稽（
    見原審卷二第86至94頁）。由此可知，乙○為本案的報案人
    ，乙○於103年8月27日在警方偵辦販賣毒品案件時（乙○為藥
    腳之一），乙○主動向警員指述其女即甲○遭父親甲男性侵害
    ，描述甲男於乙○生產住院期間，以手指、陰莖性侵害甲○等
    情，堪以認定。
  ㈡乙○於103年8月29日偵查中證稱：他（甲男）這半年對我態度
    不佳，也都找我麻煩，看我不順眼，精神上一直罵，一開始
    是他交小三，小三懷孕了，我有說我成全他等語（見103年
    度偵字第22811號卷第15頁）；於103年10月14日偵查中證稱
    ：我先生（甲男）有小三，他不給我生活費，…後來我才知
    道他有小三，且懷孕等語（見103年度偵字第22811號卷第26
    頁反面、27頁）；復於原審104年3月18日審理時到庭證稱：
    我老公外面有小三，已經懷孕了，這個我都有告了。於000
    年8月8日早上我跟他（甲男）吵架，當天我就跟他說我要出
    院等語（見原審卷一第106頁反面、103頁反面至104頁）。
    且乙○於警詢時、偵查中、原審審理時多次證稱：我預產期
    是103年9月間，但我婆婆丁女於103年8月4日晚間莫名其妙
    說要帶我去大姑家住幾天，我們回來的路上，被告一直對我
    很好，我覺得莫名其妙，於晚間8時多許，我喝冰箱的礦泉
    水，到晚間11時多許就，當天我沒有撞擊到，我懷疑是被甲
    男下藥，才會提早於103年8月5日生產等語（見103年度偵字
    第22811號卷第8頁反面、15、27頁，原審卷一第105頁）。
    經查，乙○確因懷疑甲男與案外人卓○○（真實姓名年籍均詳
    卷）通姦，且案外人卓○○於103年4月27日產下一子，而對甲
    男、案外人卓○○提出妨害家庭告訴，然經臺灣臺中地方檢察
    署檢察官偵查後，案外人卓○○所產之子是與男友陳○○所生，
    與甲男無關，認為乙○所指尚乏他項客觀證據相佐，罪嫌尚
    有不足，而於104年8月18日以104年度偵字第20327號為不起
    訴處分確定，有不起訴處分書可憑（見原審卷二第85頁正反
    面）。另關於乙○懷疑甲男基於墮胎犯意而將不明藥物投入
    其平日放置在冰箱內的礦泉水瓶中，乙○飲用後下體出血提
    早生產一事，經臺灣臺中地方檢察署檢察官偵查後，經醫師
    診斷乙○該次出血係因前置胎盤所引起，確與被告無關，認
    為甲男罪嫌不足，而於104年5月19日以104年度偵字第1232
    號為不起訴處分確定，亦有該不起訴處分書可憑（見原審卷
    二第66至67頁）；又甲男於本院前審106年1月16日準備程序
    時亦供述：於103年8月8日上午，乙○跟我吵架，說我外面有
    小三，無理取鬧，吵著要出院，我勸乙○也沒有用，乙○堅持
    要出院等語（見本院侵上訴32號卷一第181頁反面）。另證
    人丁女於原審104年3月18日審理時證稱：乙○於103年8月8日
    回來，二個小孩都在房間，我幫她坐月子，我端過去時，她
    在睡，我跟她說乙○，這小孩子9時多在餓了，要來吃飯，結
    果對我大吼大叫，吵殺小，我嚇一跳，就下來，乙○不尊重
    我等語（見原審卷一第92頁）。參以前述甲○及已男姊弟緊
    急安置後，臺中市政府社會局因乙○與甲男均有濫用藥物（
    毒品）習慣，甲男因案入獄服刑中，乙○親職能力尚待提升
    ，乙○與甲男夫家有極大衝突，當時正在進行離婚訴訟及爭
    奪受安置人監護權，為避免受安置人姊弟受到不當照顧及面
    臨親屬壓力，經原審法院家事法庭依其聲請，准予繼續安置
    並延長安置受安置人姊弟等情。以上在在顯示乙○於其主動
    向警方舉報甲男及製作本案警詢、偵查筆錄之前，因懷疑被
    告有外遇、有遭下藥等等而與甲男、甲男的母親丁女關係甚
    不融洽，甲○及已男姊弟安置後，乙○並與甲男進行離婚訴訟
    及爭奪受安置人監護權等情，足見乙○與甲男間雙方確有極
    大衝突。
  ㈢承前所述，乙○與甲男間雙方確有極大衝突，且乙○為本案的
    報案人，乙○於103年8月27日舉報甲男時，乙○主動向警員稱
    其女即甲○自稱曾於乙○103年8月5日至8日（共4日）住院期
    間，遭其父以手指觸碰陰部，並以手指侵入陰道，並稱其父
    曾有一次以陰莖觸碰其屁股部位等語。是乙○於103年8月27
    主動向警員指述其女即甲○遭父親甲男性侵害時，乙○即已描
    述甲男於乙○生產住院期間，甲男是以手指、陰莖性侵害甲○
    。再觀察乙○於103年8月29日警詢、偵訊時證稱：我今年（1
    03年）8月5日去生產（在臺中市梧棲區童綜合醫院），8月8
    日出院，下午4時許，我在我家房間，我問我女兒甲○說：「
    媽媽這次提早生，是不是被爸爸下藥？所以我才提早生弟弟
    」，我女兒甲○說「是」，我再問她：「這幾天家裡是不是
    有事發生」，我女兒甲○說「對，爸爸有對我怎麼樣」，我
    有問她：「爸爸小鳥有沒有放進去，你有沒有流血？」我女
    兒甲○說「有，而且有流血」，我問說：「爸爸的精液（我
    女兒他知道白色液體是精液）是用在外面還是射進去？」她
    說「是用在裡面」等語（見103年度偵字第22811號卷第8頁
    反面）；在我生完之後，女兒跟我說他爸爸帶他去厠所，有
    把小鳥放進他的下面，…我知道我老公（甲男）對我女兒性
    侵的次數沒有幾次等語（見103年度偵字第22811號卷第14頁
    反面）；於原審104年3月18日審理時證稱：「（問：是你出
    院後多久，聽甲○告訴妳這件事情？）第二天」、「（問：
    八月九日？）是」、「（問：在何處聽到甲○告訴妳，被爸
    爸性侵害？）在新家房間」、「（問：是你主動問甲○？還
    是她自己提起？）我有問她這幾天有無發生什麼事情，因為
    我婆婆曾經跟我老公有協議，交換條件，她不知道從哪裡聽
    來的偏方，說我小叔得憂鬱症，什麼交換魂魄，她給我老二
    喝符水，有喝一段期間了，她去廟那邊，不知道怎麼求的，
    有陣子我兒子的眼神就怪怪的，我就覺得很奇怪，為什麼變
    成這樣，那時候甲○才講，他們到現在還在喝符水，甲○說阿
    嬤有拿錢給爸爸，我說喔，因為我老公在這段期間，他有交
    一個女朋友」、「（問：你剛剛所述，是因為之前發生過這
    些事情，所以八月九日妳主動在房間問甲○，這段期間是指
    妳住院這段期間嗎？）對」、「（問：甲○告訴妳什麼？）
    她說爸爸欺負她」、「（問：她這樣說之後？欺負是何意思
    ？這部分妳有跟甲○確認？）有，她說在媽媽住院時，爸爸
    有對她怎麼了」、「（審判長諭知：甲○說什麼，妳就說什
    麼）她跟我說爸爸有帶她到廁所，欺負她。我女兒也是簡單
    帶過。…報案的前一天，我跟甲○講說妳健保卡帶著，媽媽帶
    妳去看醫生，她說好…我都已經跟她講好就對了」、「（問
    ：甲○有沒有告訴妳，他父親把性器官放到她尿尿的地方，
    她有沒有講出這樣的話？有沒有講到這種具體的情事？）我
    問她，她說有」、「（問：妳是當時問她，還是後來再問她
    ？）我是八月九日問她的，我說爸爸有沒有把小鳥放到妳那
    裡，她說有」等語（見原審卷一第104至105頁）。
  ㈣由乙○上開證述可知，乙○於103年8月8日出院，下午4時許，
    或者於第二天103年8月9日，乙○在家中有與甲○談及本案，
    甚至於報案的前一天，乙○已經跟甲○講好，並囑咐甲○備妥
    健保卡。細繹乙○證述其與甲○間母女二人在家中的對話內容
    ，乙○敘及因懷疑其於103年8月5日生產前有遭甲男下藥，而
    設題主動詢問甲○「媽媽這次提早生，是不是被爸爸下藥？
    所以我才提早生弟弟」，此問題當已超出斯時甫滿7歲甲○心
    智所能理解範圍，然於甲○答稱「是」時，乙○再詢問「這幾
    天家裡是不是有事發生？」於甲○說「對，爸爸有對我怎麼
    樣」，而於甲○尚未說明甲男是對其為何種行為時，乙○旋即
    詢問甲○「爸爸小鳥有沒有放進去，你有沒有流血？」之問
    題，則在甲○尚未具體指明甲男是否有碰觸其身體，或碰觸
    其身體之行為態樣是否已逾越養育照顧的合理範圍，乙○即
    以「爸爸小鳥有沒有放進去，你有沒有流血？」問題詢問甲
    ○，此為典型具有誘導及暗示的封閉性問句，自易使當時仍
    為兒童的甲○受到母親乙○詢問時的設題方式、詢問口氣、誘
    導、暗示等因素影響，而使甲○容易順著大人的問題回答，
    致回答內容有偏離事實之虞。縱使甲○有說「有，而且有流
    血」，或於乙○詢問「爸爸的精液是用在外面還是射進去？
    」時答稱「是用在裡面」，此均可認為甲○係受到乙○過度的
    誘導及暗示。又乙○上開證述內容僅提及甲男「小鳥（指陰
    莖）有沒有放進去，妳（指甲○）有沒有流血」，並無一語
    敘及甲男是否有以手指進入甲○陰道之事。但查，乙○於103
    年8月27舉報甲男時，乙○即已描述甲男於乙○生產住院期間
    ，甲男是以手指、陰莖性侵害甲○，已如前述。足見乙○與甲
    ○在家中的對話內容，理應有談及包括「手指」、「陰莖」
    ，否則乙○於103年8月27何以舉報甲男是以手指、陰莖性侵
    害甲○。乙○上開證述內容僅強調甲男「小鳥（指陰莖）有沒
    有放進去，妳（指甲○）有沒有流血」，並無敘及甲男是否
    有以手指進入甲○陰道，反而得見乙○就其與甲○的家中談話
    ，並未全貌道出，甲○真正說話的內容、語意為何，乙○是否
    據實陳述，即非無疑。甲○為96年7月生，因本案如後述於警
    、偵問答時年齡才7歲，屬兒童的證詞，一般而言，兒童不
    會無故作偽，但幼童的記憶有難以仰賴的危險性，易受暗示
    性誘導，尤其年紀越小的兒童更容易受到引導式問題的影響
    。依照乙○所述母女二人先前在家中對話內容的脈胳，似乎
    是由乙○主動形塑所謂欺負過程讓甲○確認，此由乙○所述關
    於甲○回答多為甲○說「有」或「對」可以得知，甲○真正說
    話的內容、語意為何，並非明確而清晰，尤其乙○在原審作
    證時，經原審審判長諭知乙○：甲○說什麼，妳就說什麼，乙
    ○才說出「我女兒也是簡單帶過」、「要報案的前一天…我都
    已經跟她講好就對了」等語（見原審卷一第104頁反面）。
    由乙○上開行為與陳述來看，足以認定甲○關於本案在事實形
    成認知上，已受到乙○過度的誘導及暗示。
  ㈤觀察甲○關於本案證述的內容：
  ⒈甲○於103年8月28日警詢時稱：「（問：請妳詳述被害之經過
    情形？）我記得媽媽去醫院生小弟弟的時候，四天都不在家
    ，第一天跟第二天，白天的時候，早上還是下午我沒印象，
    爸爸把我帶到家裡2樓的廁所，把我的外褲跟內褲脫到一半
    ，到膝蓋，他用他的重要部位，就是小雞雞，碰我的重要部
    位的前面跟下面，把小雞雞放到我尿尿的地方，讓我覺得很
    痛，我跟他說『走開』，有用雙手推他的肩膀，用力把他推開
    ，但是他不理我，就用他的手摸我的重要部位，前後來回摸
    ，他摸了一下子，我覺得會痛，後來發生的事情我不記得了
    」、「（問：爸爸對你侵害幾次？第一次侵害妳為何時？何
    地？如何？最後一次侵害妳為何時？何地？如何？）我不記
    得…。我只記得他在媽媽去住院生小弟弟的時候，有用他的
    重要部位（他尿尿的地方）碰我的重要部位（尿尿的地方）
    ，其他時候都是用手指頭前後沒有很大力地摸我的屁股，尿
    尿跟大便的地方」等語（見103年度他字第5673號卷第7至8
    頁）。
  ⒉甲○於同日偵訊中稱：「（問：媽媽在醫院那4天，你有發生
    什麼事情嗎？）有，有2天」、「（問：發生何事？）（沈
    默不語）」、「（問：可以勇敢說出來嗎？）（沈默不語）
    」、「（問：你現在想什麼？）講不出來。（雙手一直擺動
    ）」、「（問：你有跟誰講過這件事情？）（手比清水分局
    偵查佐）」、「（問：除了跟警察講之外，還有跟誰講？）
    沒有，剛剛在講的時候，社工阿姨也有聽到」、「（問：你
    早上跟警察講的事情，都是發生在你身上的事情嗎？）是」
    、「（問：你願意說出來嗎？）（沈默不語）」、「（問：
    你有想到什麼事嗎？）（沈默不語）」、「（問：家裡面誰
    會欺負你？）爸爸」、「（問：最近一次，爸爸怎麼欺負你
    ？）（沈默不語）」、「（問：媽媽生小弟弟，在醫院的時
    候，爸爸有無欺負你？）有，有2天」、「（問：這2天，爸
    爸在哪裡欺負你？）樓上的2樓，家裡的2樓」、「（問：2
    樓哪裡？）廁所」、「（問：爸爸有碰觸你尿尿的地方嗎？
    ）有」、「（問：他怎麼碰？）（抿嘴）」、「（問：爸爸
    是用手碰，還是用他的？）他有一次是用他的重要部位」、
    「（問：什麼是重要部位？）（沈默不語）」、「（問：提
    示偵訊娃娃成年男女及男童、女娃娃，假設成年男子娃娃是
    父親，請比出你說的重要部位在何處？（手比下體）」、「
    （問：提示成年男娃娃，你可以說出這個男娃娃的身體部位
    嗎？）（甲○一一指出五官、手腳、屁股、下體等部位）」
    、「（問：將成年男娃娃褲子脫掉，提示下體，你說的重要
    部位是這個嗎？小鳥即陰莖？）對」、「（問：爸爸怎麼用
    重要部位碰你？）那個只有一次」、「（問：怎麼碰你？）
    （沈默不語）」、「（問：爸爸用重要部位碰你哪裡？）重
    要部位」、「（問：你的重要部位是指哪裡？）我用娃娃比
    」、「（問：提示女娃娃，你的重要部位是指哪裡？）（手
    比下體）」、「（問：爸爸用重要部位碰你重要部位時，你
    是坐著、站著，還是著？）站著」、「（問：爸爸這樣用你
    時，你有說什麼話嗎？）有，說你不要再用了」、「（問：
    你說不要用了，爸爸有停嗎？）（搖頭）」、「（問：搖頭
    是指有，還是沒有？）搖頭是沒有」、「（問：最後爸爸有
    停下來嗎？）不理我」、「（問：爸爸不理你，他做什麼事
    ？）他還繼續弄」、「（問：你說爸爸用重要部位碰你一次
    ，還有用其他東西碰你嗎？）有，手（甲○用右手比食指）
    」、「（問：你回答忘記了，是不好意思講，或不想講，還
    是真的忘記了？）不好意思講」、「（問：提示女童娃娃，
    假設女童娃娃是你，你爸爸用手指碰你重要部位時，你穿褲
    子或裙子？）褲子」、「（問：提示女童娃娃，假設女童娃
    娃是你，請你示範爸爸怎麼用指碰你重要部位？）爸爸脫我
    的褲子，（甲○以右手食指插入女童娃娃陰部的孔裡面）」
    、「（問：爸爸用食指碰你重要部位時，你有說什麼話嗎？
    ）講走開」、「（問：爸爸有走開嗎？）沒有，不理我」、
    「（問：爸爸用食指碰你重要部位的時間多久？）不知道多
    久」、「（問：爸爸用手指碰你重要部位時，你重要部位會
    痛嗎？）會」、「（問：爸爸用重要部位碰你重要部位及用
    手指碰你重要部位，是一天嗎？）不是同一天，用食指是第
    二天，用他的重要部位是第一天」等語（見103年度他字第5
    673號卷第13至16頁）。
  ⒊甲○於警詢、偵訊中關於本案的陳述，與乙○於103年8月27日
    舉報甲男時，描述甲男於乙○生產住院期間，甲男是以手指
    、陰莖性侵害甲○的情節附合，可以得見乙○在報案之前，確
    實有在家𥚃事先與甲○講好報案的內容，只是乙○於警詢、偵
    訊及原審作證時強調陰莖侵害部分。依乙○於103年8月29日
    的警詢筆錄，其問甲○說「爸爸的精液（我女兒他知道白色
    液體是精液）是用在外面還是射進去？」她說「是用在裡面
    」等語（見103年度偵字第22811號卷第8頁反面）；而甲○於
    103年8月28日的偵訊筆錄，檢察官問「爸爸的重要部位上面
    有東西嗎？」甲○答「什麼東西？」檢察官問「有無尿尿或
    其他東西？」甲○答「可是我不知道是什麼東西阿！是那個
    白白的嗎？」檢察官問「你有看到白白的嗎？」甲○答「沒
    有」（見103年度他字第5673號卷第15頁)。甲○既然沒有看
    到「白白的」，那如何反問檢察官「是那個白白的嗎？」甲
    ○所述實與常情有違。暗示性的語言擁有在記憶中創造虛構
    事實的力量，更得足見甲○受乙○過度的誘導及暗示，甲○於
    警詢、偵訊所陳關於性侵害過程的真實性，確實已受到污染
    。
  ⒋甲○證述時年僅7歲，男女性事對一個兒童而言，畢竟不是很
    清楚明瞭的事。細繹甲○上開關於本案的陳述，甲○警詢時係
    陳述於乙○住院生產的第一天及第二天，甲男以「他的重要
    部位，就是小雞雞，碰我的重要部位的前面跟下面，把小雞
    雞放到我尿尿的地方」，並「用他的手摸我的重要部位，前
    後來回摸」等語（見103年度他字第5673號卷第7頁），偵查
    中改為第一天是用重要部位碰其重要部位，第二天是用食指
    插入其陰道內等語（見103年度他字第5673號卷第13至16頁1
    4至15頁反面）。足見甲○對於行為態樣的描述，有第一天及
    第二天，為陰莖性侵及手指猥褻（警詢），或者完全區隔為
    第一天陰莖性侵，第二天手指插入（偵訊），行為態樣描述
    不同的情形。甲○於警詢時，員警客觀提問「請妳詳述被害
    之經過情形」、「爸爸對你侵害幾次」，甲○既然沒有講出
    第一天及第二天為不同的被害情形，而係稱「他用他的重要
    部位，就是小雞雞，…放到我尿尿的地方，…就用他的手摸我
    的重要部位」、「我不記得（幾次）…。我只記得他在媽媽
    去住院生小弟弟的時候，有用他的重要部位（他尿尿的地方
    ）碰我的重要部位（尿尿的地方）」，員警自無使甲○就第
    一天及第一天之被害情形分別陳述，以免發生錯覺誘導的危
    險。依此觀察，雖然甲○於同日之警詢、偵訊都有講到陰莖
    、手指（起訴之後甲○在法庭上則多沉默不語或稱我不記得
    ，幾乎無法主動憶起絲毫），但實際上其對於行為態樣的描
    述，確存有前後不一致的瑕疵。
  ⒌甲○於103年8月28日偵查中對於所稱第一天的陰莖性侵情形，
    甲○陳稱：是在家中2樓廁所，甲男以陰莖插入其陰道內，她
    和甲男都是站著（見103年度他字第5673號卷第13頁反面、1
    4頁反面）。觀察甲○歷次陳述，從未講出她有站在其他物體
    之上，或者她和甲男實際所站的相對位置，對此疑義，於10
    9年6月11日本院更審審理期日甲○由社工陪同到庭進入隔離
    室，審判長問：當時妳跟妳爸爸腳都是站在地上嗎？甲○答
    「不記得」，審判長提示警卷第14頁甲○手繪現場圖、原審
    卷一第59至63頁相關位置圖及現場照片供甲○閱覽，審判長
    問：妳當時講到妳跟爸爸在2樓的廁所是站著，你們是站在
    什麼地方呢？妳站在哪裡、爸爸站在哪裡，可不可以請妳用
    鉛筆畫個圈圈的方式在現場圖或照片上標示？甲○沉默不語
    ，審判長再問：妳跟妳爸爸都是站著的姿勢，在哪一個位置
    ，妳還記得嗎？甲○答「不記得」，審判長諭知請受命法官
    前往隔離室提示相關資料供甲○閱覽並確認，受命法官前往
    隔離室提示現場位置圖及現場照片供甲○閱覽並詢問：妳是
    否記得自己當時站在哪裡？甲○答「不記得」，受命法官問
    ：妳是否記得爸爸當時站在哪裡？甲○沉默不語並搖頭（見
    本院重侵上更一2號卷二第99至101頁）。甲○小小年紀，因
    本案歷經母親、女警、檢察官及法官多次重複詢（訊）問，
    甲○於本院更審審理期日作證時，已經成長為滿12歲國中生
    ，對於法院一再對此疑義加以探詢，應該可以了解問題重要
    性，但甲○多回答不記得或沉默不語並搖頭，實難期待其能
    再提供幫助釐清本案的證詞。依照目前卷內資料所呈現狀況
    ，甲○所稱第一天的陰莖性侵，她和甲男都是站著，且甲○從
    未講出她有站在其他物體之上的情形，以較為接近當時的甲
    ○於103年9月即小學二年級測量身高為123公分，有學生健康
    檢查記錄卡1份在卷可參（見本院侵上訴32號卷一第240頁）
    ，而甲男身高為170公分一節，有法務部○○○○○○○104年8月11
    日中監戒字第10400068760號函附被告之紋身檢查紀錄表1份
    在卷可證（見原審卷二第71至72頁），則以甲男與甲○當時
    的身高差距觀察，甲○所稱甲男係以站姿對亦為站姿甲○，以
    陰莖插入陰道的方式性侵得逞，實難以想像。究竟有無發生
    過本案事實，實在啟人疑竇。
  ⒍查被告陰莖龜頭處有入珠4顆一節，有法務部○○○○○○○104年8
    月11日中監戒字第10400068760號函及所附被告紋身檢查紀
    錄表1份在卷足稽（見原審卷二第71至72頁）。而乙○於103
    年8月5日至8日因生產住院期間，因時逢暑假，係由丁女在
    家照顧甲○、己男，斯時尚有戊男同住一處等情，業據甲男
    陳明在卷（見警卷第5頁反面，原審卷一第6頁反面、31頁反
    面、32頁反面、107頁反面，本院侵上訴32號卷一第181頁正
    反面、卷二第105頁反面），並經甲○、乙○、丁女分別證述
    無訛（見警卷第8、12頁反面，103年度他字第5673號卷第12
    頁反面至13頁，原審卷一第90、91頁反面、94頁反面、97頁
    反面、99頁）。甲○於103年8月5日至7日當時為甫滿7歲女童
    ，其性器官尚未發育完整，是否能忍受已經入珠的成年人以
    陰莖侵入陰道方式性侵行為，容有可疑；果如所述甲○遭甲
    男以陰莖插入陰道方式性侵害，甲○必感甚為疼痛且一定會
    造成流血性撕裂傷的傷害，但本案並無此等事證存在，則甲
    男是否真敢膽大妄為在有其母丁女、其弟戊男及兒子己男等
    人同住情形下遂行其性侵害行為，而不顧甲○可能因疼痛、
    喊叫而致事跡敗漏的可能，實甚有疑慮。
  7.原審依職權將甲○警詢、偵訊筆錄、逐字稿及錄音光碟，送
    請國立臺灣大學心理學系助理教授趙儀珊鑑定甲○證言可信
    性。其鑑定程序包括：系統化分析每個詢問者所問的問題及
    所做的聲明，與每個被詢問者所做出的回應。並從光碟中判
    讀詢問者與兒童證人的非言語行為，同時也觀察在紙本筆錄
    中所看不見的資訊（每個句子間的停頓有多久，是否有同時
    說話的情形，兒童的姿勢等等）。其分析判別標準為：⑴詢
    問方式的品質（關係建立，轉換到實質問題或取得指控，使
    用開放性、誘導性與封閉性問答的比率；重複問題，高壓方
    式，非實質問題與敘述，存有偏見的方式，問題的長度）。
    ⑵其他因素造成證詞汙染（第三方在場，輔助工具的使用，
    詢問環境）。鑑定結果認為：甲○於警詢及偵訊之證述受到
    污染或誘導的可能性低。首先，本案女警和檢察官使用暗示
    或誘導性問題的頻率很低。兩位詢問者也沒有對甲○施壓或
    過度重複詢問。其次，甲○於警詢及偵訊中無受到他人在場
    的影響。最後，考慮甲○的表達能力正常，願意回答不知道
    及反問女警及檢察官問題的意思，而認為甲○於警詢及偵訊
    之證述具有高度的可信度等情，有被害人證言可信度鑑定報
    告1份在卷可查（見原審卷二第73至80頁反面）。但是，國
    立臺灣大學心理學系助理教授趙儀珊所為上開被害人證言可
    信度鑑定報告，主要係分析甲○於警詢時、偵查中的證言，
    是否有遭到詢問者即女警、訊問者即檢察官的污染或誘導；
    惟甲○在本案進行警詢、偵訊之前，在家𥚃事先受到乙○過度
    的誘導及暗示，甲○後來於警詢時、偵查中所陳述關於遭性
    侵害過程的真實性，已經受到污染，已詳如前述。縱使鑑定
    認為對甲○製作警詢、偵訊筆錄的女警、檢察官未對甲○為誘
    導或污染，也無法排除甲○關於本案陳述的瑕疪，而為被告
    不利的認定。
  ⒏參以甲○於本院前審106年5月31日審理時，甲○當庭明白表示
    其不願意作證（見本院侵上訴32號卷一第250頁反面）。於
    本院更審準備程序對於是否傳喚甲○到庭行交互詰問，告訴
    代理人表示意見：孩子最大壓力，是來自於被告的媽媽即被
    害人的祖母，不斷要求被害人作證時要翻供…。本案真的不
    適合再次傳喚被害人等語（見本院重侵上更一2號卷二第00
    頁）；被告則稱：孩子去年從安置家庭回到家，有問她祖母
    ，為何跟弟弟一起帶去安置家庭住，祖母提到說被害人的媽
    媽有對孩子說我有性侵被害人，我女兒就是被害人說沒有這
    回事…我女兒被帶去寄養家庭，這次已經是第二次了，第一
    次是100年的時候，我女兒創傷症候群是被害人的媽媽對被
    害人恐嚇說不乖的話會再去寄養家庭等語（見本院重侵上更
    一2號卷二第34頁）。另檢察官與辯護人雙方亦均明白表示
    不聲請傳喚甲○作證（見本院重侵上更一2號卷二第33頁）。
    甲○後來於本院更審審理期日由社工陪同進入隔離室，甲○先
    透過社工表示不願意從隔離室螢幕看到甲男，審判長當庭諭
    知關閉隔離室螢幕，並諭知將命法警將甲男暫時提往拘留室
    後，審判長再詢以甲○可否在法庭陳述？甲○搖頭，為利於詢
    問程序的順暢，再由受命法官進入隔離室向甲○說明，如果
    甲男去拘留室，不在法庭上，那位女的告訴代理人會在法庭
    上陪你，願意出來法庭陳述嗎？甲○仍表示不願意（見本院
    重侵上更一2號卷二第95、96頁）。甲○對於甲男在庭或者甲
    男提往拘留室後，出來法庭由告訴代理人陪同陳述，二者都
    不接受，僅願意由社工陪同在隔離室接受訊問。由以上法庭
    觀察，甲○既然與母親乙○講好要舉報甲男，而不願意看到甲
    男，事屬合理，而告訴代理人乃是立於甲男對面，是協助甲
    ○、乙○告訴的一方，但法庭上已排除甲男在場後，甲○猶拒
    絕由告訴代理人陪同在庭陳述，令人感到不尋常，甲○小小
    年紀，似乎承受來自立場對立方的壓力，雖然在本院更審程
    序由社工陪同在隔離室接受訊問，但甲○似乎很為難，對於
    重要疑義多回答不記得或沉默不語並搖頭，實難期待其能再
    提供幫助釐清本案的證詞，已如前述。尚難僅以多所瑕疪可
    指的甲○陳述，作為被告有罪判決的證據。
九、本案報案的前一天，乙○事先在家𥚃跟甲○講好，並囑咐甲○
    備妥健保卡，而甲○於103年8月27日下午2時30分許至光田醫
    院驗傷，甲○意識清晰，並主訴被她父親用手指置入陰道及
    肛門等語，經檢查受有小陰唇紅腫，處女膜6點及8點鐘方向
    有舊裂傷，有光田醫院之受理疑似性侵害事件驗傷診斷書1
    份在卷可參（見103年度偵字第25350號卷第8頁不公開卷資
    料袋內第15至17頁）。但查，甲男陰莖龜頭處有入珠4顆，
    已如前述，甲○於所述103年8月5日至7日間案發時為甫滿7歲
    女童，其性器官尚未發育完整，甲男如果真敢膽大妄為在有
    其母丁女、其弟戊男及兒子己男等人同住情形下遂行本案被
    訴以陰莖、手指插入甲○各1次的性侵害行為，則甲○理應對
    於甲男以有入珠陰莖插入其陰道內抽動，比手指插入其陰道
    ，來得印象深刻，為難以抹滅的記憶，甲○於103年8月27因
    本案驗傷時，甲○意識清晰，卻略過甲男陰莖插入陰道，僅
    訴及甲男手指置入陰道，甲○指訴遭甲男強制性侵害的情節
    是否屬實，即有可疑。再查，乙○曾於100年6月18日，因懷
    疑甲○遭甲男的父親的朋友以手指性侵害，而由甲男的父親
    於同日上午11時許帶甲○前往許煥澤婦產科診所驗傷，經診
    斷為外陰陰道炎，外陰陰唇紅腫等情，業經乙○、證人許煥
    澤醫師即許煥澤婦產科診所負責人於該案警詢時及甲男的父
    親於該案警詢時、偵查中陳述無訛（見100年度偵字第18568
    號卷第22至23、37至38、43至44、54頁反面）；惟乙○於同
    日又懷疑甲○係遭甲男的父親以手指性侵害，而由乙○於同日
    晚間8時許再帶甲○前往澄清醫院中港院區就診，經住院醫師
    黎松昌看診，以甲○外陰部紅腫，原因不明，要進一步檢查
    ，而請乙○簽署性侵害驗傷同意書時，乙○卻不願意簽署，故
    無法進一步檢驗，亦無法通報等情，業據證人黎松昌於該案
    警詢時證述綦詳（見100年度偵字第18568號卷第37至38頁）
    ；後來乙○再於100年7月4日至臺中市政府警察局豐原分局大
    雅派出所報案，指稱甲○、己男於2、3個禮拜前遭甲男的父
    親性侵，而於同日至行政院衛生署豐原醫院驗傷，結果認為
    甲○之陰部無明顯裂傷，證人己男部分檢查結果正常無外傷
    等情，有行政院衛生署豐原醫院受理疑似性侵害事件驗傷診
    斷書2份在卷足憑（見100年度偵字第18568號卷第73頁證物
    袋內），且行政院衛生署豐原醫院復以101年3月12日豐醫歷
    字第1010001778號函覆稱：己男至本院急診就診，主訴肛門
    疼痛，予肛門外觀及診察（指診、肛門鏡檢查），均無異常
    發現，故無法斷定是否有外力造成傷害等情（見100年度偵
    字第18568號卷第67頁），嗣於檢察官偵查期間，因甲男的
    父親於101年5月9日死亡，而為不起訴處分等情，有臺灣臺
    中地方檢察署100年度偵字第18568號不起訴處分書1份在卷
    可佐（見100年度偵字第18568號卷第68頁）。另丁女於原審
    證稱：於103年5、6月間，甲○唸書時熱，她跟同學在學校玩
    ，她說阿嬤幫她洗澡，我說好，我說甲○尿尿那邊自己洗，
    甲○說尿尿這邊很痛，我說是怎樣，怎麼會很痛，甲○說去學
    校跟同學完遊戲，天氣很熱，跑來跑去，褲子磨磨到流血水
    ，我給她檢查看看，磨到有流血，我才去跟她買中藥來擦等
    語（見原審卷一第90頁反面至91頁）。參以甲○因本案安置
    寄宿家庭，依卷附臺中市家庭暴力及性侵害防治中心函送安
    置個案（甲○）心理諮商輔導紀錄摘要表上（接案日期：103
    年12月15日）主要問題陳述欄亦記載，案主（甲○）表示在
    學校常常需要舉手去上廁所，甚至有時還會尿濕褲子等語（
    見原審卷二第92頁），而甲○年幼活動力旺盛，尿濕褲子跑
    來跑去，還是有造成下體皮膚磨擦受傷的可能。由上可知，
    甲○自100年間起，即有發生外陰陰道炎，外陰陰唇紅腫，於
    103年5、6月間，也有與同學玩遊戲奔跑而褲子摩擦致尿尿
    部位流血，因本案心理諮商輔導於103年12月15接案之前，
    甲○還是有頻尿及尿濕褲子而可能造成下體皮膚磨擦受傷的
    情形。是甲○於103年8月27日經檢查受有小陰唇紅腫，尚無
    法排除為日常照護、生活習慣或活動方式所引起。而女性有
    否過性行為或異物侵入，無法用處女膜是否完整來判斷，處
    女膜破裂原因眾多，除性行為外，凡劇烈運動、清洗不當、
    手淫行為或異物塞入等因素，皆有可能導致處女膜破裂。又
    經上開光田醫院復函說明，破裂後處女膜可快速癒合，而形
    成陳舊性裂傷，若發生時間超過一星期，則難以評估發生之
    時間等情，有光田醫院104年2月7日（104）光醫事字第1040
    0144號函可佐（見原審卷一第00-0頁）。是甲○於103年8月2
    7日經檢查其處女膜6點及8點鐘方向有舊裂傷，距離本案被
    告被訴103年8月5日至7日間案發時間，已逾2至3週，造成的
    原因及時間為何，均屬不能認定，根本無從評估該舊裂傷確
    係於此次檢查前2至3週實施性交所致。原審遽謂該舊裂傷係
    甲男於此次檢查前2至3週對甲○實施性交所致，非無疑慮。
十、另外，原審囑託衛生福利部草屯療養院鑑定甲○是否確因本
    案受有創傷後壓力疾患之情形及其成因，於103年11月28日
    對甲○施以鑑定，鑑定結果略以：甲○沒有智能不足亦無罹患
    重大精神疾病，惟近日學校老師觀察其上課易分心、害怕人
    群、也顯得較為畏縮；母親（即乙○）表示女兒睡不好、淺
    眠、睡眠中驚嚇反應，頻要求換爸爸，害怕祖母及父親，需
    要母親更多的擁抱、要求購買附鎖匙日記本來書寫；寄養媽
    媽說初轉入學校時不適應，又想念媽媽而哭了兩天，內褲有
    尿騷味，在校因嫌廁所髒，加上不敢舉手而憋尿滲尿所致；
    11/8、11/9北區家扶中心辦理寄養家庭親子旅遊活動，表現
    得比較怕生；事發後，對父親話題逃避不願多談；認為甲○
    符合「創傷後壓力症候群」之反應，如：㈠創傷相關覺醒及
    反應顯著改變，如失眠、驚嚇反應，㈡與他人疏遠疏離，如
    怕生、害怕人群，㈢逃避創傷相關刺激，如換爸爸，不願意
    多談父親，㈣遇創傷象徵或創傷暗示，產生延長心理苦惱，
    如憋尿；另因甲○長期處於照顧者失功能且高度情緒壓力之
    下，對其心智發展亦有負面影響，建議須給予相關心理治療
    協助，以利其未來適應與發展等情，有衛生福利部草屯療養
    院104年1月7日草療精字第1040000172號函附性侵害被害者
    鑑定報告書1份在卷可稽（見原審卷一第44至47頁）。然經
    鑑定人蔡坤輝醫師於原審104年4月20日審理時到庭證稱：上
    開鑑定報告書內容所載關於學校老師觀察、寄養媽媽陳述之
    部分，均是由乙○所陳述，且關於甲○有「睡不好、淺眠、睡
    眠中驚嚇反應，頻要求換爸爸，害怕祖母及父親，需要母親
    更多的擁抱、要求購買附鎖匙日記本來書寫」，也是乙○所
    陳述的等語明確（見原審卷二第39頁反面、38頁反面）；惟
    衡以乙○於103年8月29日偵查中證稱：103年7月開始甲男就
    沒有罵甲○了，他們兩個變超好的等語（見103年度偵字第22
    811號卷第15頁），並於原審104年3月18日審理時到庭證稱
    ：於103年8月間其返家坐月子期間，甲○跟甲男的互動很怪
    ，好像兩個是情侶的樣子，對甲男的回答，不像是一般父親
    階級的感覺，就是很敷衍，現在去拿個什麼東西，她就很不
    屑的說「我不要去」，很沒大沒小等語（見原審卷一第106
    頁），此與乙○於103年11月28日甲○進行鑑定時對鑑定人蔡
    坤輝表示「害怕父親」等情，容有矛盾之處，經原審就此部
    分請鑑定人蔡坤輝說明，鑑定人蔡坤輝就此部分復陳稱：這
    個區塊是甲○與甲男關係，這樣當然要進一步澄清，但是否
    有反駁到其他三點，這應該是相關的，如果是對爸爸的態度
    是這樣子的話，比方說第一個那些有關覺醒跟失眠、驚嚇反
    應那也說不通，或者是他人疏離這也說不通等語（見原審卷
    二第38頁）。則鑑定人蔡坤輝所為上開性侵害被害者鑑定報
    告書內容，既有部分係基於乙○前後矛盾的陳述，且經鑑定
    人蔡坤輝於原審到庭說明，乙○前後矛盾的陳述是甲○與甲男
    關係這個區塊，此與推測甲○是否確因本案受有創傷後壓力
    疾患的成因（甲男）是相關的，比方說第一個那些有關覺醒
    跟失眠、驚嚇反應那也說不通，或者是他人疏離這也說不通
    ，亦即乙○前後矛盾的陳述，已足以影響鑑定人關於甲○創傷
    後壓力症候群的成因是來自甲男的判斷。上開性侵害被害者
    （甲○）鑑定報告存有此部分瑕疪，即難採憑。
、本院前審審理中，再囑託中國醫藥大學附設醫院對甲○進行精
    神鑑定，鑑定結果略為：家族史：甲○自爆發父親之性侵案
    件後由社會局安置在寄養家庭至今，目前與其年紀約7歲（
    民國00年出生）之大弟弟一同寄養在同一個寄養家庭中；另
    有一位約3歲大（民國000年出生）的小弟被安置在另外一個
    寄養家庭；每個月會固定與母親及其祖母見面，但甲○自述
    與父親已經多年沒有接觸和見面；甲○在安置之前與父母、
    祖母、叔叔以及兩個弟弟同住，父親有毒品濫用史多次進出
    監所；叔叔過去有憂鬱症以及毒品濫用之情形已自殺身亡。
    精神疾病史：甲○於本次鑑定之妨害性自主案件前無精神科
    就醫史，於本案件發生後，甲○的情緒和行為上開始有心情
    起伏，睡眠障礙以及不安跟慌張的狀況發生，於本次鑑定時
    仍呈現對於討論「妨害性自主案件」之案情時較顯焦慮不安
    和退縮，例如：抓手、表達的音量相當小；並在會談過程中
    抗拒詳談以及提及與案件相關的內容，對於該妨害性自主案
    件表示「不想要再想起之前的事」以及「不希望以後再有人
    問我」。結論：綜合甲○之個人史、生活史、疾病史、案件
    部分、目前身體狀況、精神狀態檢查、心理測驗結果、以及
    臨床症狀及對於案件相關詢問結果，推估甲○於案發當時有
    產生「創傷後壓力症候群」之診斷，目前之狀況雖有緩解但
    仍在「逃避」；「麻木情緒」；「壓力適應」三項症狀中有
    呈現其心理不適。作此判斷之主因為甲○自身於案件發生當
    時，有顯現出對於妨害性自主案件有「創傷後壓力症候群」
    下列三大核心症狀，包含「對於案件（即創傷事件或刺激源
    頭）之反覆噩夢（recurrent distressing dreams），但甲
    ○目前否認有再經驗症狀（然而因為案件發生時序過久，以
    及甲○目前對於案件相關情狀多以否認與麻木為主要表現，
    案件剛發生時甲○是否有再經驗創傷事件此部分狀況仍需保
    留與保守推估）；對於刺激源持續逃避（persistentavoida
    nce of stimuli）；以及顯著警覺性與反應性增加（marked
     altera tions in arousal and reactivity）伴隨易怒以
    及情緒起伏。目前甲○雖否認有案件剛發生時之反覆噩夢以
    及情緒起伏，但其逃避妨害性自主案件以及對於相關事件之
    主客觀逃避行為與警覺性增加之狀況，有超乎同年齡女性應
    有之情緒反應常態；故推測甲○有因本案產生創傷後壓力症
    候群等情，有中國醫藥大學附設醫院107年2月1日院精字第1
    070001562號函附精神鑑定報告書1份在卷可憑（見本院侵上
    訴32號卷二第23、25至28頁）。中國醫藥大學附設醫院所重
    作的精神鑑定報告，結論為甲○有因本案產生創傷後壓力症
    候群。此與上開衛生福利部草屯療養院性侵害被害者（甲○
    ）鑑定報告，同樣認為甲○有因本案產生符合創傷後壓力症
    候群反應，但是關於甲○創傷後壓力症候群的成因是否來自
    甲男的判斷，存有瑕疪，不能作為補強證據。而有創傷不一
    定是因為性侵害，創傷後壓力症候群的成因相當眾多，參考
    衛生福利部對於創傷後壓力症候群的發生原因所列，舉凡：
    喪偶、離婚、分居、入獄、家庭成員過世、個人身體傷害或
    重大疾病、結婚、失業、家庭成員轉換、懷孕、性功能障礙
    、工作困難、財務困難、搬家、開學等不勝枚舉。針對不同
    年齡層，人們可能面對不同的生活事件，而產生程度不等的
    壓力。中國醫藥大學附設醫院的鑑定報告內亦載明甲○在會
    談過程中抗拒詳談以及提及與本案案件相關的內容，甲○重
    作鑑定時亦否認有案件剛發生時的反覆噩夢以及情緒起伏等
    情，鑑定醫師欠缺獨立調查工具以確認過去事件（法律定義
    下的性侵害）是否為事實，其任務主要在於受鑑定人的心理
    衡鑑，並不在於性侵害行為本身的判斷，其所為精神鑑定報
    告，自不能用來證明性侵害成立的唯一證據。綜觀卷內資料
    ，可知甲○出生於父母親相處不睦的家庭環境，母親乙○又與
    家庭成員多有紛爭，甲○自（民國100年）4歲起，即屢屢成
    為性侵害事件的被害人，更有因為性侵害事件屢屢成為家人
    關係破裂的爭執焦點，甲○自己與父親甲男間亦受本件訴訟
    所纏，甲○要不面臨父親因為自己而入監的壓力，要不就是
    讓母親失望並陷於誣告危險，甲○自身捲入父母間關係衝突
    的風暴裡，受到偵查單位、法院等追訴程序多次詢（訊）問
    ，又因此讓自己和弟弟們被安置寄宿家庭，就一個孩童而言
    ，產生的壓力與緊張，自不難想像，甲○對於本案態度表示
    反感、厭惡，則逃避、麻木、對相關事件的情緒起伏，也屬
    可以理解的反應。衡以甲○關於本案證述內容確有前述瑕疵
    可指，其間容有合理懷疑遭污染存在，中國醫藥大學附設醫
    院所作的精神鑑定報告，是否能夠證明甲○產生創傷後壓力
    症候群為甲男強制性交行為所致，仍有疑義，自不能據此為
    甲○指訴甲男成立性侵害行為的補強證據。
、證人王○○即甲○的輔導社工於原審104年6月3日審理時到庭證
    稱：甲○對於原生家庭的部分，當我們想瞭解這個事件或是
    她對親屬關係的部分，這個孩子是避而不談，會很明顯地看
    見這個孩子整個是逃避不談這個話題，然後她會呈現焦慮的
    狀況，就是跟她對話的時候如果問到爸爸的部分或問到原生
    家庭其他親屬的部分，她是會緊張焦慮的，我們目前觀察到
    是這個樣子，然後她會有不自覺的一緊張就會尿褲子，可是
    對於她是小二的年紀來講不應該會有這樣一個狀況；我們頂
    多會說有沒有受到傷害或是誰讓你受到傷害，她會講，但是
    如果問她比較詳細的過程，她會很敏感，她就會說我想睡了
    ，我不想講了，她會用這樣的狀況去迴避，我們是覺得持續
    追問下去對孩子是一個傷害，我們就不太追問；甲○跟母親
    互動較不會焦慮，但是提到父親會有反抗等語（見原審卷二
    第53頁反面至54頁反面）。足見甲○並未向輔導社工王○○透
    露本案事實。再觀卷附臺中市政府社會局105年8月23日中市
    社家防字第1050085337號函附甲○之臺中市兒童及少年安置
    個案心理諮商輔導紀錄摘要表內容（見本院侵上訴32號卷一
    第132至138頁），亦無記載甲○敘及甲男對其性侵害。上開
    證人王○○或臺中市兒童及少年安置個案心理諮商輔導紀錄摘
    要表內容，尚難作為甲○證述憑信性的補強證據。
、甲男堅決否認有被訴對甲○強制性交2次的犯罪行為，辯稱：
    我在乙○住院期間，我有回家的時間，我沒有對甲○以陰莖或
    手指插入甲○陰道的行為，並詳述103年8月4深夜乙○突然大
    出血，緊急送去童綜合醫院，醫生說要馬上開刀，乙○要生
    了，其自5日凌晨開始辦理乙○的開刀、住院手續，之後辦理
    新生兒的住院手續，直至8日上午辦理乙○的出院手續，在乙
    ○住院期間，甲男除於6日因乙○尚在加護病房無法在旁陪伴
    而去上班外，其餘白天時間，甲男或接送家人往來醫院與住
    家間探視乙○及送餐，或前往光田醫院調取證人乙○病歷資料
    ，其如何東奔西跑忙碌情形，如前述被告的抗辯欄所記載。
    核與乙○、丁女於原審證述情節大致相符（見原審卷一第99
    頁反面至104、90、91、96頁反面），並經孟宏企業股份有
    限公司出具說明詳敘甲男於乙○因生產住院期間，於103年8
    月6日上午7時36分有至公司打卡上班，同日上午11時43分許
    離開公司，另於同年月5日全天、同年月6日下午、同年月7
    日全天、同年月8日全天均未上班等情，有該公司之說明、
    打卡紀錄各1份在卷可憑（見原審卷一第38頁，卷二第44頁
    ）；另乙○係於103年8月5日凌晨0時7分入住童綜合醫院加護
    病房，於同年月6日下午1時12分出加護病房，並轉入普通病
    房，於同年月8日下午4時11分出院；且該院加護病房家屬探
    視時間為上午10時至10時30分及晚上7時30分至8時等情，有
    童綜合醫院103年9月11日（103）童醫字第1362號函1份在卷
    可稽（見103年度偵字第25350號卷第8頁不公開卷資料袋內
    第18頁）；甲男確有於103年8月5日下午3時36分許向光田醫
    院申請乙○病歷資料，有光田醫院106年2月20日（106）光醫
    事字第10600161號函及所附乙○檢驗報告單1份存卷足憑，且
    乙○、丁女於原審均證述在乙○上開生產住院期間，有由丁女
    煮雞湯、燉魚等交由甲男送至童綜合醫院給乙○食用等情無
    訛（見原審卷一第90頁正反面、101至103頁）。堪認乙○因
    生產住院期間，甲男上開所述其如何東奔西跑忙碌的情形如
    實。至於乙○曾稱伊在103年8月5日凌晨1點多，住進加護病
    房，至6日早上轉入普通病房，都沒看到被告，直至6日下午
    約2、3點才看到被告，被告在下午3、4點就回去，至晚上7
    點多再回來醫院，到7日上午11點多離開，下午2、3點回來
    ，至8日上午8、9點再離開醫院，到下午3、4點來接乙○出院
    等語（見原審卷一第101頁反面至第103頁反面），及甲男陳
    稱其於103年8月5日上午剛好是童綜合醫院加護病房的會客
    時間，所以就直接載伊媽媽丁女去醫院，探視完畢後，再載
    伊媽媽丁女回住處照顧甲○、己男，我在家裡吃完午餐等語
    （見原審卷一第181頁），亦即意指甲男在乙○住院期間之白
    天，並非無機會與甲○相處。但是，甲男身為甲○、己男的父
    親，乙○因生產住院，父親甲男照顧幼年子女，並無違反事
    理常情，甲○與父親甲男間雖受本件訴訟纏累多年，依照甲
    男提出甲○寫給爸爸的信（見本院重侵上更一卷二第111頁）
    ，字𥚃行間甲○仍然道出父母對子女（包括對父母對長輩）
    照顧陪伴的重要性。而甲男有無所被訴於乙○住院期間，在
    住處對甲○強制性交2次，原本就是應予調查審理的事實，尚
    難以乙○稱伊在醫院很多時間都沒有看到甲男，及甲男自陳
    其有載伊媽媽丁女回住處照顧甲○、己男，逕即推論甲男成
    立性侵害的犯罪行為。
、測謊鑑定乃由測謊人員對受測者提問與待證事實相關之問題
    ，藉由科學儀器（測謊機）記錄受測者對各個質問所產生細
    微之生理變化，加以分析受測者是否下意識刻意隱瞞事實真
    相，而判定其供述是否真實。所謂「測謊」，係依一般人在
    說謊時，容易產生恐懼、不安、與情境經驗等情緒波動反應
    ，乃以科學方法，由施測人利用測謊儀器，將受測者之上開
    情緒波動反應情形加以記錄，用以判別受測者之供述是否真
    實之技術。是「測謊」在本質上並非針對「謊言」本身加以
    偵測，而是在檢測人體血壓、脈博、呼吸及皮膚導電反應引
    起之生理變化，用以研判受測人所述是否屬實。參以本院前
    審審理時，依被告甲男的聲請，選定法務部調查局對甲男實
    施測謊鑑定，經先以「熟悉測試法」檢測其生理圖譜反應正
    常，並使其熟悉測試流程及問卷內容後，再以區域比對法（
    The Zone Comparison Technique）測試，所得生理圖譜經
    分析比對，鑑定結果為：甲男對㈠你有用生殖器插入甲○的陰
    道嗎？（答：沒有）。㈡關於本案，你有用生殖器插入甲○的
    陰道嗎？（答：沒有）」問題的回答，均無不實反應，有法
    務部調查局105年12月16日調科參字第10503299720號函附測
    謊鑑定書及測謊鑑定標準作業程序、符合「測謊五項基本形
    式要件」說明、測謊同意書、身心狀況調查表、測謊圖譜、
    LX4000B測謊儀測試報告、環境檢查紀錄在卷可參（見本院
    侵上訴32號卷一第140至151頁反面）。本院更審審理中再囑
    託法務部調查局對甲男補充測謊鑑定結果為：甲男對㈠你有
    將手指插入你女兒甲○的陰道嗎？（答：沒有）。㈡關於本案
    ，你有將手指插入你女兒甲○的陰道嗎？（答：沒有）」問
    題的回答，均無不實反應，有法務部調查局109年1月10日調
    科參字第10803411090號函附測謊鑑定書及測謊鑑定標準作
    業程序、符合「測謊五項基本形式要件」說明、測謊同意書
    、身心狀況調查表、熟悉（數字）測試問卷、熟悉（數字）
    測試生理反應圖譜、實案測試問卷、實案測試生理反應圖譜
    、生理反應圖譜分析量化表、LX4000測謊儀測試報告、測謊
    鑑定環境檢查紀錄等可佐（見本院重侵上更一2號卷一第153
    至179頁）。足見甲男經實施測謊鑑定結果，就是否有上開
    被訴將陰莖或手指插入女兒甲○的陰道，被告無不實反應，
    自無從資為不利於甲男認定的依據。
、檢察官所提出甲男持用的門號0982******（號碼詳卷）通聯
    記錄（見103年度聲調字第60號卷第5頁證物袋內第3至10頁
    ），僅得說明103年8月5日至8日間通聯基地臺位址多在沙鹿
    區；甲○手繪的現場圖1張、現場圖1張（見警卷第14、15頁
    ），亦僅能說明甲○曾經待過住所大致格局樣式；警員職務
    報告1份（即員警偵查報告書，見警卷第4頁），主要在於說
    明警員偵辦本案調查情形等證據方法。尚難以此證明甲男確
    有被訴對甲○為強制性交的不法情事。
、綜上所述，公訴人所提出的證據方法，既未達一般人均不致
    有所懷疑，而得確信甲男對甲○有強制性交的真實程度，尚
    不足以形成被告有罪的心證。此外，復查無其他積極明確證
    據足以認定甲男有檢察官所指的強制性交罪行。則本件要屬
    不能證明被告犯罪。原審未察，遽予論罪科刑，尚有未合。
    甲男上訴指摘原判決不當，即有理由，應由本院將原判決撤
    銷，並為無罪的諭知。
據上論斷，應依刑事訴訟法第369條第1項前段、第364條、第301
第1項前段，判決如主文。
本案經檢察官林芬芳提起公訴，檢察官丙○○到庭執行職務。
中    華    民    國   109    年    7     月    16    日
            刑事第六庭    審判長法　官  唐  光  義
                                法　官  劉  柏  駿
                                法　官  許  冰  芬
以上正本證明與原本無異。     
被告不得上訴。
檢察官得上訴。
如不服本判決應於收受送達後20日內向本院提出上訴書狀，其未
敘述上訴理由者，並得於提起上訴後20日內向本院補提理由書（
均須按他造當事人之人數附繕本）「切勿逕送上級法院」。

                                書記官  陳  怡  芳
中　　華　　民　　國　 109　　年　　7 　　月　　16　　日